臺灣高等法院臺中分院民事判決　　　　100年度上易字第131號
上　訴　人　雷隆程
被 上 訴人　朱添樂
訴訟代理人　方振偉
上列當事人間請求遷讓房屋事件，上訴人對於民國100年2月11日
臺灣台中地方法院99年度訴字第2578號第一審判決提起上訴，本
院於民國100年7月13日言詞辯論終結，判決如下：
    主  文
上訴駁回。
第二審訴訟費用由上訴人負擔。
    事實及理由
甲、程序方面：上訴人經合法通知，未於言詞辯論期日到場，核
    無民事訴訟法第 386條各款之情事，爰依被上訴人之聲請，
    由其一造辯論而為判決。
乙、實體方面：
壹、聲明部分：
一、上訴人方面：(一)原判決廢棄。(二)被上訴人在第一審之訴駁回
    。
二、被上訴人方面：駁回上訴。
貳、陳述及理由部分：
一、被上訴人主張：被上訴人前於99年 5月11日，經臺灣臺中地
    方法院（下稱臺中地院）拍賣標得坐落臺中市○○區○○段
    957地號土地及其上建號389號、門牌號碼為台中市○○區○
    ○街100巷12號2樓之房屋（下稱系爭房地）。被上訴人就系
    爭房地已全數繳納標得價金，並持有原審於同年月17日核發
    之不動產權利移轉證書，而確實取得上開房屋土地之所有權
    ，是被上訴人為上開房屋合法之所有權人。詎料，上訴人於
    系爭房屋拍定前，已遷入居住，並自述為系爭房屋之借名登
    記原所有人。然被上訴人既經法院拍賣取得系爭房地所有權
    人地位，遂分別於99年6月4日、同年月22日以存證信函通知
    上訴人出面與被上訴人另行簽定不動產租賃契約，或搬離該
    房地，惟上訴人均置之不理，影響被上訴人權益至鉅，爰依
    民法第 767條規定，求為命上訴人應將系爭房地騰空遷讓交
    還予被上訴人，並供擔保准為假執行宣告之判決。
二、上訴人則以：
(一)、系爭房屋係上訴人以訴外人黃柏璋之名義所購買，因黃柏璋
    信用不好，被銀行聲請拍賣，上訴人希望向被上訴人買回等
    語。
(二)、在本院補充陳述：系爭房地係由上訴人所購買，僅係信託登
    記於黃柏璋名下。上訴人於二、三年前曾向臺中地院提起請
    求返還房屋之訴訟，並獲得勝訴判決，然系爭房屋已進行拍
    賣程序，無法返還。而上訴人亦有請求黃柏璋賠償其損害，
    然黃柏璋並無資力賠償上訴人之損害。上訴人對系爭房屋已
    有感情，願意以被上訴人拍定價格加二成之金額買回系爭房
    屋等語。
三、經查，被上訴人主張系爭房地係被上訴人於99年 5月11日得
    標買受，並繳足全部價金，經臺中地院於99年 5月17日以中
    院彥民執99司執冬字第9881號發給不動產權利移轉證書，惟
    遭上訴人占用之事實，為上訴人所不爭，並有被上訴人提出
    之臺中地院不動產權利移轉證書、存證信函、掛號回執等件
    附在原審卷為證（見原審卷第9-14頁），且經原審依職權調
    閱臺中地院99年度司執字第9881號給付票款強制執行卷查核
    屬實，堪信為真實。至於被上訴人主張其於取得系爭土地所
    有權後，通知上訴人簽定租賃契約或搬離系爭房地，上訴人
    均置之不理，其基於民法第 767條規定，自得請求上訴人將
    系爭房屋騰空搬離並返還被上訴人等語，則為上訴人否認，
    並抗辯稱其為系爭房地之購買人，僅係借名登記在黃柏璋間
    名下，其為系爭房地真正所有權人，自屬有權占有使用系爭
    房地等語，此為被上訴人所否認，是本件兩造間爭點為：上
    訴人與黃柏璋間就系爭不動產是否存有借名登記契約關係？
    如為肯定，則其與黃柏璋間之借名登記契約關係，是否得以
    之為有權占有系爭不動產之權源？
(一)、按不動產物權經登記者，推定登記權利人適法有此權利。因
    信賴不動產登記之善意第三人，已依法律行為為物權變動之
    登記者，其變動之效力，不因原登記物權之不實而受影響。
    民法第759條之1定有明文。其立法意旨係以「登記」與「占
    有」同為物權公示方法之一，民法就占有既於第 943條設有
    權利推定效力之規定，登記自亦應有此種效力，爰仿德國民
    法第891條、瑞士民法第937條第1項規定，增訂第1項，以期
    周延。又此項登記之推定力，乃為登記名義人除不得援以對
    抗其直接前手之真正權利人外，得對其他任何人主張之。為
    貫徹登記之效力，此項推定力，應依法定程序塗銷登記，始
    得推翻。又不動產物權之登記所表彰之物權如與實際狀態不
    一致，為確保善意第三人之權益，以維護交易安全，爰依最
    高法院40年台上字第1892號判例及參照德國、瑞士民法前揭
    法條增訂第 2項。是從上揭法條增訂之立法理由，可知只需
    於地政機關登記為不動產所有權人者，即推定登記權利適法
    有所有權。本件上訴人雖以系爭不動產為其所有，並借名登
    記於訴外人黃柏璋名下云云，資為抗辯。惟縱認其所辯為真
    ，然於上訴人未依法終止其與訴外人黃柏璋間之借名契約，
    請求移轉登記為其所有前，系爭不動產仍為登記名義人即訴
    外人黃柏璋所有，是臺中地院99年度司執字第9881號給付票
    款強制執行事件認系爭房地為黃柏璋所有並進行拍賣，自難
    認為無效。至於被上訴人僅為系爭房屋之拍定人，對於上訴
    人與黃柏璋就系爭房地究為如何約定等內情，自難窺知，為
    善意之第三人，黃柏璋既登記為系爭房地之所有權人，依前
    揭法條及立法理由可知，被上訴人可善意取得系爭不動產所
    有權，縱上訴人主張其與黃柏璋間有借名登記契約存在等語
    不虛，亦屬上訴人與黃柏璋間之內部關係，不得執以對抗善
    意之第三人即被上訴人，是上訴人抗辯其為系爭房地之所有
    權人，並非無權占用系爭房地等語，自無可採。
(二)、次按因繼承、強制執行、公用徵收或法院之判決，於登記前
    已取得不動產物權者，非經登記，不得處分其物權。又拍賣
    之不動產，買受人自領得執行法院所發給權利移轉證書之日
    起，取得該不動產所有權，債權人承受債務人之不動產者亦
    同，民法第759條、強制執行法第98條第1項分別定有明文。
    本件被上訴人主張其因拍定而於99年 5月17日領取臺中地院
    民事執行處核發之系爭房地之權利移轉證書之事實為真，已
    如前述，揆諸前開規定，被上訴人在領取執行法院發給之權
    利移轉證書之日起，即取得系爭房地之所有權。
(三)、又所有人對於無權占有其物者，得請求返還之，此即所有物
    返還請求權，該請求權主體為所有人，相對人為無權占有人
    ，占有人若僅以非無權占有為抗辯者，占有人應就其取得占
    有，係有正當權源之事實證明之，如不能證明，則應認所有
    人之請求為有理由。綜上所述，上訴人以系爭房地為其所有
    ，僅係借名登記在訴外人黃柏璋名下，而認其係有權占有之
    事實，為被上訴人所否認，縱認不虛，亦不足以對抗善意之
    第三人即被上訴人，上訴人自難據以抗辯其占用系爭房地係
    有合法權鴻，此外，上訴人復未能舉證證明其有占用系爭房
    地之合法權源，難認其抗辯為可採。
五、綜上，系爭房地為被上訴人所有，且為上訴人所占有使用，
    上訴人未能舉證證明其就系爭房地有合法占有之權源，既如
    前述，從而，被上訴人依民法第 767條規定，請求上訴人將
    系爭房地遷讓交還予被上訴人，為有理由，應予准許。原審
    因而為上訴人敗訴判決，並依兩造陳明，分別酌定相當供擔
    保金額，為准免假執行之宣告，自無不合。上訴意旨指摘原
    判決不當，求予廢棄改判，為無理由，應予駁回。
六、本件事證已臻明確，兩造其餘攻擊防禦方法及所提證據已予
    審究，核與判決結果不生影響，爰不一一論述，併此敘明。
據上論結，本件上訴為無理由，依民事訴訟法第463條、第385條
第1項前段、第449條第1項、第78條，判決如主文。
中    華    民    國   100    年    7     月    27    日
                民事第六庭    審判長法  官  袁再興
                                    法  官  盧江陽
                                    法  官  陳賢慧
以上正本係照原本作成。
不得上訴。
                                    書記官  吳麗琴
中    華    民    國   100    年    7     月    28    日
                                                      Ａ